臺灣高等法院民事裁定　　　　　　　　　100年度抗字第171號
抗　告　人　張淑
上列抗告人因與相對人柯龍成間假扣押事件，聲明異議，對於中
華民國99年12月31日臺灣桃園地方法院99年度執事聲字第103號
所為裁定提起抗告，本院裁定如下：
    主  文
抗告駁回。
抗告費用由抗告人負擔。
    理  由
一、本件抗告人之異議及抗告意旨略以：伊前執原法院98年度執
    事聲字第19號假扣押裁定（下稱系爭假扣押裁定）為執行名
    義，聲請對相對人所有如附表一所示之財產，於新台幣（下
    同）535萬元及法定遲延利息範圍內為強制執行；然執行法
    院卻以公告現值作為核算土地價額之基準，並據此核算相對
    人所有附表一編號4.至5.所示之房地價額為565萬2923元，
    再加計相對人之存款132萬8576元，共計查封相對人之財產
    價額達698萬1499元，已足以清償伊所欲保全之債權額及相
    關費用，若再就附表一編號1.至3.所示土地若予以查封，即
    屬超額查封為由，裁定駁回伊就附表一編號1.至3.所示土地
    強制執行之聲請；惟伊所欲保全之債權及相關費用合計為74
    6萬5300元（詳附表二「金額欄」」所示），且前開土地若
    以公告地價核算價額，即無超額查封之情事，經伊聲明異議
    ，而原法院不查，再以同一事由，駁回伊之異議，於法顯有
    違誤，求予將原裁定廢棄云云。
二、按查封不動產，以其價格足以清償強制執行之債權額及債務
    人應負擔之費用為限，此觀強制執行法第113條、第50條規
    定自明；且依同法第136條規定，前揭規定於假扣押之執行
    亦準用之。基此，「超額查封」即為法所不許；且，查封之
    財產，如已足供清償強制執行之債權額及債務人應負擔之費
    用，當然不得再以債務人之其餘財產作為應供強制執行之財
    產；至於所查封之財產是否足額，乃執行法院應依職權調查
    之事項（最高法院96年度台抗字第772號裁定意旨參照）。
三、經查：
    (一)、執行法院以抗告人前執系爭假扣押裁定為執行名義，聲
        請對相對人所有如附表一所示之財產於535萬元及法定
        遲延利息範圍內為強制執行；經查封相對人存款132萬
        8576元，及查封附表一編號4.至5.房地（以公告現值計
        算）價額為565萬2923元，共計查封相對人之財產698
        萬1499元，已足清償抗告人所欲保全之假扣押債權額及
        相關費用675萬1075元（詳如附表二「本院認定欄」所
        示），故原法院以抗告人主張應再就附表一編號1.至3.
        所示土地予以查封，已屬超額查封，認執行法院裁定駁
        回抗告人就附表一編號1.至3.所示土地之強制執行聲請
        ，於法並無違誤為由，裁定駁回抗告人之異議，核無不
        當。
    (二)、抗告人雖主張：伊本件假扣押所欲保全之債權額及相關
        費用合計746萬5300元（詳附表二金額欄所示），而執
        行法院僅查封相對人所有如附表一4.至5.所示之房地及
        存款共計698萬1499元，並不足以清償伊前開債權額，
        可見執行法院以若就附表一編號1.至3.所示土地為強制
        執行即屬超額查封為由，駁回伊此部分之強制執行聲請
        ，即屬有誤云云。惟查：
        1.抗告人主張本件假扣押所欲保全之債權及相關費用合
          計746萬5300元（詳附表二「金額欄」所示），其中
          關於法定遲延利息部分，係以本案訴訟期間7年作為
          計算之依據，但抗告人就此部分亦未舉證證明之；且
          參酌司法院頒佈「各級法院辦案期限實施要點」第2
          點所規定一、二、三審法院合計其本案訴訟辦案期限
          應為4年4個月，並非抗告人所主張之7年，是抗告人
          主張法定遲延利息以7年作為計算基準，並無可採。
        2.是以，本院審酌抗告人所欲保全之本案訴訟期間以4
          年4月計算，則其本件所欲保全之債權及相關費用合
          計則為675萬1075元（詳附表二「本院認定欄」所示
          ），而執行法院查封相對人所有如附表一編號4.至5.
          所示之房地及存款合計價額為698萬1499元，已足以
          清償抗告人前開債權及相關費用，若再就附表一編號
          1.至3.所示土地為查封，即屬超額查封，因而駁回抗
          告人就此部分強制執行之聲請，於法並無不合。故抗
          告人以其本件假扣押所欲保全之債權額及相關費用合
          計746萬5300 元（詳附表二金額欄所示），而執行法
          院僅查封相對人所有如附表一4.至5.所示之房地及存
          款共計698萬1499元，並不足以清償伊前開債權額為
          由，主張執行法院駁回其就附表一編號1.至3.所示土
          地強制執行之聲請為不當云云，顯無可採。
    (三)、抗告人又主張：本件應以公告地價作為計算附表一編號
        １至5.所示土地價額之基準，故伊聲請查封前開土地之
        全部，並無超額查封之情形，是執行法院駁回伊關於附
        表一編號1.至3.所示土地之查封聲請，顯屬不當云云，
        固據提出地價資料查詢為證（見原法院卷第8至11頁）
        。惟查：
        1.按所謂「公告現值」係直轄市或縣（市）政府，對於
          轄區內土地，經常調查其地價動態，繪製地價區段圖
          並估計區段地價後，提經地價評議委員會評定，據以
          編製土地現值表，於每年7月1日公告之地價，是公告
          現值之評定，自有其公信力（最高法86年度台上字第
          765號判決意旨參照）。且，查封債務人之不動產，
          應以將來拍賣所得價金足敷清償債權額及債務人應負
          擔之費用為限，不得過度查封；於債務人有數宗不動
          產時，並須以此為標準加以選擇，「辦理強制執行事
          件應行注意事項」第27點、第40點第9款亦有明文。
        2.準此，相對人既有數筆不動產，其價額是否足以清償
          債權額，乃是由執行法院依職權審酌之事項，故執行
          法院以公告現值作為核算附表一編號4.至5.所示房地
          之價額為565萬2923元（見原法院98年度司執全字第
          1333號〈下稱假扣押執行卷〉第69頁、第72頁），再
          加計查封相對人存款132萬8576元，合計查封相對人
          之財產達698萬1499元，已足以清償抗告人所主張之
          債權額及相關費用，要無再行查封附表一編號1.至3.
          所示土地之必要，核屬有據，並無不當。是抗告人以
          執行法院應依公告地價作為核算附表一編號1.至5.所
          示土地之價額，即無超額查封為由，主張執行法院依
          公告現值作為土地核算標準為不當云云，即無可取。
    (四)、抗告人另又主張：附表一編號1.至4.所示之土地及編號
        5.之房屋，若經執行法院三次減價拍賣，則伊所欲保全
        之債權及相關費用即無法足額受償，故伊聲請就附表編
        號1.至3.所示土地為查封，並無超額查封之情形，是原
        裁定駁回伊之異議自屬有誤云云。然查：
        1.查封之財產，如已足供清償強制執行之債權額及債務
          人應負擔之費用，當然不得再以債務人之其餘財產作
          為應供強制執行之財產；至於所查封之財產是否足額
          ，乃執行法院應依職權調查之事項（最高法院96年度
          台抗字第772號裁定意旨參照）。且，債務人之財產
          ，係債權之總擔保，其已查封之不動產，經三次減價
          拍賣，無人買受，債權人又拒絕收受，法院自可依債
          權人之聲請，另行查封債務人其他財產（司法院院字
          第1725號解釋(四)意旨參照）。
        2.如前所陳，執行法院依職權審認查封相對人所有如附
          表一編號4.至5.房地價額及編號6.之存款，合計查封
          相對人之財產價額達698萬1499元，已足清償抗告人
          本件假扣押之債權及相關費用計675萬1075元，自無
          再查封編號1.至3.所示之土地，以免過度查封，核屬
          有據；況縱日後附表一編號4.至5.房地經減價拍賣後
          ，致抗告人有債權無法足額受償之虞，抗告人亦得另
          行聲請再行查封相對人其他財產，自難僅因房地於拍
          賣程序中恐有減價之虞，即可任意超額查封債務人之
          財產。故抗告人以前開查封之房地若遭減價拍賣，致
          其債權恐有無法足額受償之虞為由，主張執行法院駁
          回其就附表一編號1.至3.所示土地強制執行之聲請為
          不當云云，仍無可採。
    (五)、抗告人再主張：附表一編號5.所示房屋及附屬建物、庭
        院，部分坐落於附表一編號1.至3.所示之土地內，為免
        土地及建物於拍賣後分屬不同人所有，致附表一編號5.
        所示房屋無人應買，宜將附表一編號1.至3.所示土地併
        付拍賣，故執行法院駁回伊就附表一編號1.至3.所示土
        地強制執行之聲請，自屬有誤云云。但查，附表一編號
        5.房屋及附屬建物，均係坐落於附表一編號4.所示之土
        地內，並未有部分坐落於附表一編號1.至3.土地乙節，
        有卷附桃園縣蘆竹地政事務所98年11月27日蘆地登字第
        0981004804號函檢附建物登記謄本、建物測量成果圖可
        稽（見假扣押執行卷第71至73頁）。故抗告人以附表一
        編號5.所示房屋及附屬建物、庭院，部分坐落於附表一
        編號1.至3.所示之土地內，為免土地及建物於拍賣後分
        屬不同人所有，致附表一編號5.所示房屋無人應買，宜
        將附表一編號1.至3.所示土地併付拍賣為由，主張執行
        法院駁回伊就附表一編號1.至3.所示土地強制執行之聲
        請，自屬有誤云云，仍無可取。
    (六)、從而，原法院以執行法院查封相對人所有如附表一編號
        4.至5.房地及存款，合計查封相對人財產價額達698萬
        1499元，已足清償抗告人本件假扣押所欲保全之債權及
        相關費用，而裁定駁回抗告人就附表一編號1.至3.所示
        土地強制執行之聲請，核屬有據為由，裁定駁回抗告人
        之異議，於法並無違誤。抗告意旨仍執前詞指摘原裁定
        不當，聲明廢棄，難認有理由。
四、據上論結，本件抗告為無理由，爰裁定如主文。
中    華    民    國   100    年    2     月    23    日
                    民事第十三庭
                        審判長法  官  蕭艿菁
                              法  官  林麗玲
                              法  官  楊絮雲
正本係照原本作成。
本裁定除以適用法規顯有錯誤為理由外，不得再抗告。如提起再
抗告，應於收受後10日內委任律師為代理人向本院提出再抗告狀
。並繳納再抗告費新台幣１千元。
中    華    民    國   100    年    2     月    23    日
                              書記官  王秀雲